【裁判字號】    97,上更(一),218
【裁判日期】    980430
【裁判案由】    違反毒品危害防制條例
【裁判全文】
臺灣高等法院高雄分院刑事判決     97年度上更(一)字第218號
上  訴  人  臺灣屏東地方法院檢察署檢察官
被      告  甲○○
選任辯護人  王建宏律師
上列上訴人因被告違反毒品危害防制條例案件，不服臺灣屏東地
方法院96年度訴字第297 號中華民國97年2 月29日第一審判決（
起訴案號：臺灣屏東地方法院檢察署95年度偵字第549 號），提
起上訴，判決後，經最高法院發回更審，本院判決如下：
    主  文
上訴駁回。
    理  由
一、公訴意旨略以：被告甲○○前自民國（下同）88年6 月11日
    起，因案經送臺灣泰源技能訓練所（以下簡稱泰源技訓所）
    執行保安處分，猶不思警惕，於泰源技訓所執行期間，與丁○○（涉嫌販毒部分，業經另案檢察官不起訴處分確定）同
    關於愛二社19房，其透過不明之管道，在外取得海洛因膠囊
    ，再以不詳之代價，利用不肖之管理員挾帶入所，竟基於販
    賣第一級毒品海洛因之概括犯意，先於91年3 月29日早上某
    時，利用公差之機會，在第四工場，以新臺幣（下同）5 萬
    元之代價，販賣海洛因（每顆約5 毫克）膠囊8 顆予己○○
    （涉嫌販毒部分，業經另案檢察官不起訴處分確定），己○○再利用其他受刑人通知其家屬集資，透過該所管理員庚○○（此部分業經法院另案判決有罪確定）私自挾帶信件出所
    ，由其他受刑人家屬依指示匯入乙○○於屏東縣萬丹郵局00
    0000-0帳戶內。及於91年4 月27日，利用公差之機會，在仁
    舍房，以夾鏈袋裝著海洛因膠囊7 顆，並以衛生紙包裹之方
    式，再以5 萬元之代價，販賣予己○○施用，己○○復以相
    同方法集資，依指示匯入乙○○上開郵局帳戶。嗣於91年5
    月2 日，該所驗出被告甲○○及其他受刑人之尿液呈現毒品
    陽性反應，因而循線查獲上情。因認被告甲○○涉犯毒品危
    害防制條例第4 條第1 項販賣第一級毒品罪嫌。
二、按犯罪事實應依證據認定，無證據不得認定犯罪事實；不能
    證明被告犯罪者，應諭知無罪之判決，刑事訴訟法第154 條
    第2 項、第301 條第1 項定有明文。又認定犯罪事實所憑之
    證據，雖不以直接證據為限，間接證據亦包括在內，然而無
    論直接證據或間接證據，其為訴訟上之證明，須於通常一般
    之人均不致有所懷疑，而得確信其為真實之程度者，始得據
    為有罪之認定，倘其證明尚未達到此一程度，而有合理之懷
    疑存在而無從使事實審法院得有罪之確信時，即應由法院為
    諭知被告無罪之判決，最高法院76年臺上字第4986號著有判
    例可資參照。
三、證據能力部分：
    按被告以外之人（含證人、鑑定人、告訴人、被害人、共同
    被告等）於審判外之陳述雖不符刑事訴訟法第159 條之1 至
    之4 等4 條之規定，而經當事人於審判程序同意作為證據，
    法院審酌該言詞陳述或書面陳述作成時之情況，認為適當者
    ，亦得為證據，刑事訴訟法第159 條之5 第1 項定有明文。
    本判決所引下列證據，其原屬於傳聞證據部分，檢察官及被
    告、辯護人均同意作為證據，本院審酌各該證據作成時，並
    不能證明有何不法之情形，以之作為證據適當，應認為有證
    據能力。
四、本件公訴意旨認定被告甲○○有前揭販賣第一級毒品之犯罪
    事實，除依被告甲○○於偵查中自承案發期間確曾在泰源技
    訓所執行等語，及卷附泰源技訓所函、調查報告在監紀錄表
    外，無非以證人己○○於偵查中關於前揭時地取得海洛因膠
    囊及乙○○帳戶號碼，均為被告甲○○所交付，並據其指示
    以託人匯款至該帳戶為對價之陳述，及證人乙○○於偵查中
    證稱與被告甲○○相識，並於前揭期間以自己上開帳戶借予
    供收受匯款使用等情為據。訊據被告甲○○則堅詞否認有販
    賣第一級毒品犯行，並以：伊不認識己○○、乙○○，遑論
    向乙○○借用帳戶，本件係遭他人陷害以為待罪等語置辯。
五、經查，前揭時地被告甲○○與證人己○○，均為泰源技訓所
    內接受執行之受刑人並分屬不同舍房及單位，本件案發前因
    該所對受刑人實施不定期採尿鑑驗，驗得被告甲○○尿液中
    呈嗎啡陽性反應、證人己○○尿液中呈甲基安非他命陽性反
    應而發動調查；另證人乙○○前開設於屏東縣萬丹郵局之帳
    戶內，自91年4 月1 日，即前揭案發後至92年12月21日間，
    曾有金額、次數略為：10,000元6 筆、20,000元3 筆、30,0
    00元1 筆、50,000元2 筆、200,000 元1 筆等多筆款項陸續
    匯入等情，除據被告甲○○供述、證人己○○、乙○○於本
    院審理時證述在卷，並有泰源技訓所調查報告、在監紀錄表
    各1 份、郵局儲戶交易明細2 份附卷可參，堪信為真。公訴
    意旨雖以前引證人2 名之證詞，分別認定被告甲○○有交付
    毒品並收取對價之販賣第一級毒品構成要件行為，惟查：
(一)、證人己○○於接受泰源技訓所管理人員詢問、偵查、原審及
    本院審理中到庭作證時，雖曾證稱前揭時地經被告甲○○2
    次售予並交付海洛因膠囊，並據其親交載有指定付款帳戶資
    料之紙條而按指示委託他人匯款至前開乙○○帳戶資料云云
    。然己○○於本件接受泰源技訓所承辦人員調查及檢察官偵
    查中，有下列不同說詞：(1)、91年5 月7 日在泰源技訓所接
    受調查之初，陳稱：「我承認我有在91年5 月1 日在工場庫
    房內吸食海洛因，及91年5 月2 日早上開封時，在庫房吸食
    」、「高（趙）清貴拿一張紙，上面寫屏東帳號、局號及叫
    『乙○○』的戶名」、「高（趙）清貴因要移監，要經過多
    次檢身及採尿，他沒辦法夾帶過去，所以將剩下的海洛因及
    空的膠囊送給我用」（另卷臺灣泰源技能訓練所91年5 月13
    日泰所政字第09101520號函附件筆錄）云云，就其取得海洛
    因及該匯款帳戶資料之來源均指為同所受刑人辛○○所親交
    ；(2)、於91年5 月16日在法務部調查局臺東調查站接受調查
    員詢問時，則改稱：「大約是（91年）3 月28日左右上午7
    時30分，甲○○告訴我東西來了，我馬上去樓上丁○○房門
    口……丁○○便從房門口拿8 顆給我，我當時問他錢要如何
    交付，丁○○便遞張紙條出來，上面寫乙○○及局號帳戶，
    要我把錢匯過去便可」、「約於91年3 月中旬第四工場雜役
    甲○○來向我講，說他大哥丁○○要找我，要去找他一趟，
    我便去見丁○○當時跟我講，說最近有『東西』（就是毒品
    ）要進來，問我要不要……後來的（91年）4 月27日，甲○○又來向我說又有『東西』來了，便直接拿7 顆囊裝『四號
    仔』給我，表示要價5 萬元，我便收下那7 顆膠囊…我於5
    月2 日早上7 時30分左右，我拿2 萬元現金在丁○○房門交
    給丁○○……（我）是將香菸沾膠囊內粉末吸食」（臺灣臺
    東地方法院檢察署91年度他字第34號影卷第21頁至第23頁）
    ；另同日（91年5 月16日）稍後接受臺灣臺東地方法院檢察
    署檢察官訊問，及91年5 月27日、91年12月6 日2 次複訊時
    ，均為相同意旨之證述（臺灣臺東地方法院檢察署91年度他
    字第34號影卷第25頁至第27頁、第296 頁），亦即將主導並
    親自交付海洛因及匯款資料之人均具體指明為丁○○，被告
    甲○○則僅負責傳話、跑腿而已；(3)、至93年8 月6 日、93
    年9 月23日接受臺灣臺南地方法院檢察署檢察官訊問時，卻
    又改稱海洛因膠囊及前開乙○○之帳戶資料均為甲○○所交
    付（臺灣臺南地方法院檢察署93年度偵字第644 號影卷第11
    7 頁至第119 頁），將全部過程均指為被告甲○○所為，惟
    其93年9 月23日為上開陳述後，旋經檢察官質以前開接受調
    查之初，為何指為辛○○所為等語時，竟再度改稱：伊記錯
    了，「是壬○○叫我去向辛○○拿一張紙，上面寫（了）帳
    號及乙○○的名字，我再拿（回）給壬○○」（臺灣臺南地
    方法院檢察署93年度偵字第644 號影卷第211 頁），儼然又
    與被告甲○○全然無涉；(4)、於94年11月3 日、95年1 月27
    日、95年3 月29日，先後接受臺灣臺南地方法院檢察署及臺
    灣屏東地方法院檢察署檢察官訊問時，始又全盤翻異，改稱
    均為被告甲○○於樓梯口所交付，伊並無先前所稱上樓找丁○○交易情事云云（臺灣臺南地方法院檢察署94年度偵續字
    第110 號影卷第17頁至第19頁、第23頁、第24頁臺灣屏東地
    方法院檢察署95年度偵字第549 號案卷第54頁至第56頁）；
    (5)、於本院本次更審又證稱：91年3 月29日上午，在泰源技
    能訓練所時，甲○○有告知：「丁○○有第一級毒品海洛因
    ，看有沒有人要」，第1 次好像是甲○○去樓上拿下來給我
    的，他是替人家拿下來，他替誰拿下來，我不知道，價款乙○○的帳戶，乙○○的帳戶是丁○○給我的。91年4 月27日
    的東西不是甲○○拿給我的，是我自己去跟丁○○拿的，這
    與甲○○完全沒有關係，是因他們同房的人在做筆錄的時候
    ，都說手機、藥（毒品）是我拿去給他們的，我報復就說第
    2 次是甲○○拿給我的，因為他不要說實情，事實不是這樣
    ，甲○○其實從頭到尾都知道，但是我的藥（毒品）不是跟
    他買的云云。後又改稱：第一次買的時候，好像是在打排球
    時，辛○○拿乙○○的帳號給我；第二次的藥（毒品）我是
    直接跟丁○○拿的等語；後又陳稱：事實上甲○○第一次有
    在樓梯口拿衛生紙包著東西給我云云（見本院98年2 月20日
    審判筆錄）。是依證人己○○之陳述，前後反覆無常，無從
    採信，顯不足遽為不利於被告甲○○事實之認定；況前揭時
    地證人己○○取得疑似裝有海洛因之膠囊，苟如公訴意旨所
    指而果為被告甲○○所交付，證人己○○取得該膠囊後，並
    於91年5 月1 日、2 日，連續兩日以混入香菸吸食之方式施
    用，然依卷附泰源技訓所調查報告所附各受刑人驗尿結果表
    、尿液採集作業確認書所示，證人己○○係於91年5 月3 日
    ，即上開連續兩日施用後旋即經採尿驗後者既為第二級毒品
    安非他命陽性反應，與一般施用海洛因後72小時內均能檢得
    嗎啡成分之情節，迥然有異，則其前開經交付並施用者，是
    否果如公訴意旨所指為第一級毒品海洛因而能據以為認定被
    告甲○○涉犯前開罪嫌之依據，猶非無疑。
(二)、另證人乙○○於偵查中、原審及本院審理時，固均指稱其所
    有前開帳戶係因被告甲○○為清償先前所欠賭債而向伊索問
    以供匯款，隨後並逕藉以供收受他人匯款使用云云，然姑不
    論其就所稱賭債之數額，於偵查中原證稱為20餘萬元，嗣原
    審審理時又稱為30萬元，已有出入；所稱與被告甲○○賭博
    並共同從事抬神轎工作之時間，係在伊88年年尾入伍服役前
    1 、2 年間所為云云，復與原審依職權調得被告之兵役等紀
    錄所示，其自86年即因入伍而在營服役，並於役期未盡即因
    案經送監執行之情節，亦多有衝突，自難遽予採信。至於證
    人乙○○在臺灣臺南地方法院檢察署，檢察官命其指認被告
    ，乙○○雖能指認被告無訛，惟據被告陳稱：乙○○在臺南
    地檢署可以指認出來，是因為丁○○聽到我答應要應付乙○○這個賭博的帳號，他就叫同房戊○○隔天去工場文書那邊
    ，也是受刑人，拿我的大頭照、基本資料，他要叫管理員，
    不知道是誰，私底下傳我的資料出去給乙○○等語（見本院
    卷第135 頁），此並經證人戊○○於本院本次更審證述：「
    丁○○有沒有叫你去拿甲○○的大頭照？）有。」、「（你
    有拿給丁○○？）對。」、「（丁○○拿甲○○的照片做什
    麼用的？）就像甲○○講的一樣。」、「（像戊○○像甲○○講的一樣？拿照片就是要給乙○○先認識一下甲○○，讓
    乙○○在法庭可以指認甲○○？）對」等語明確。益證被告
    並不認識乙○○，匯入上開毒品價款之乙○○之帳戶，並非
    被告所提供；否則，丁○○何必如此大費周章而使乙○○能
    指認被告。更足證被告與上開販賣毒品無關。
(三)、參以：(1)、證人戊○○固於91年5 月16日於台東調查站供稱
    ：我在泰源技能訓練所服刑期間共施用第一級毒品海洛因3
    次，時間是91年4 月26日、91年4 月28日、91年5 月9 日，
    海洛因是甲○○出公差時從其他工廠夾帶回房，因甲○○將
    海洛因捲入香煙內吸食，我向他要，甲○○將快吸食完的香
    煙供我吸食；甲○○夾帶之海洛因除了以捲入香煙內帶回房
    內，曾看過一次夾鏈袋內裝有海洛因粉末，不是顆粒膠囊云
    云（見偵一卷第14頁至16頁、第18頁、第19頁），陳稱其所
    施用之毒品海洛因是被告所供應。但於本院本次更審審理時
    則證稱：「（你以前講說是甲○○給你，但甲○○講說丁○○才是毒品的供應者，到底毒品海洛因是誰給你的？）是丙○○在抽的時候，他拿給我抽的。丙○○也是跟我同房的。
    」、「（你以前怎麼講是甲○○給你的呢？）那時候會怕亂
    講的。」、「（怕誰？）那時候被抓到時會害怕，才亂講是
    甲○○拿給我的，事實是丙○○在抽的時候拿給我的，我以
    前沒有抽過，我並沒有毒品的前科。」、「（確實是不是甲○○交給你毒品的？）真的不是。」、「……是那時候全房
    的人都一致要把責任推給甲○○，我也只是照這樣講；這也
    不是全部的人討論決定，我也不知道怎麼講，是他們都推給
    他，我也照他們那樣推給他。」等語；依此，又供稱其所施
    用的毒品是丙○○給的，之前說是被告供應的是亂講的，因
    為那時同房的人都一致要將責任推給被告。是上開證人戊○○於台東縣調查站之證述，亦不能執為被告不利之證據，亦
    難認被告與販賣毒品有何關聯。(2)、證人丙○○於91年5 月
    16日在台東縣調查站供稱：伊住泰源技訓所仁二舍19房，伊
    和甲○○、戊○○、丁○○都有吸食海洛因，海洛因是甲○○提供的云云（見偵一卷第61頁至63頁）。惟於本院本次更
    審證稱：「（當時你被查獲吸食海洛因？）是。」、「（海
    洛因是誰給你吸食的？）是別的工場拿過來的。」、「（你
    當時是講說：海洛因是甲○○提供，你們將海洛因摻入香煙
    輪流吸食。到底是誰給你海洛因的？）8 、9 年了，我現在
    忘記了。」、「海洛因是誰給你的？）是1 個叫「黑豆」的
    人給我的，我不知道他的名字，他們拿給我的。」等語。先
    於台東調查站供稱是甲○○所提供，後又改稱是「黑豆」給
    的，前後證述不一，是證人丙○○上開於台東縣調查站不利
    於被告之供述，亦不足採信，尚難執此而認被告與販賣毒品
    有何關聯。
(四)、雖然，被告供承有幫丁○○傳過一次話，叫「黑豆」的人上
    去找他，不知道丁○○叫「黑豆」上去之用意等語（見本院
    卷第199 頁背面）；而證人丁○○於本院98年2 月20日審理
    時亦結證：91年3 月29日沒有叫甲○○告訴己○○說我有毒
    品云云。亦不足以證明被告之傳話是關於販賣毒品之情事，
    自難執此而認被告有共同販賣或幫助販賣毒品，
六、綜上所述，本件公訴意旨用以指述被告之證據既有前開嚴重
    瑕疵，除此而外，依現有卷證尚不能證明被告甲○○確有公
    訴意旨指述之販賣第一級毒品犯行，揆諸前開說明，應認為
    不能證明被告犯罪，應為被告甲○○無罪之諭知。
七、原審因而以不能證明被告犯販賣第一級毒品罪，而為被告無
    罪之諭知，核無違誤；檢察官上訴意旨，猶執前詞，指摘原
    判決不當，為無理由，應予駁回。
八、至於丁○○、己○○有無涉犯販賣毒品，雖均經檢察官不起
    訴，但是否有刑事訴訟法第260 條再行起訴訴之情形，宜請
    檢察官卓處；又證人乙○○是否涉犯偽證，應請偵辦。
據上論斷，應依刑事訴訟法第368 條，判決如主文。
本案經檢察官蔡國禎到庭執行職務。
中    華    民    國    98    年    4     月    30    日
              刑事第六庭    審判長法  官  王憲義
                                  法  官  張盛喜
                                  法  官  邱永貴
以上正本證明與原本無異。
檢察官如不服本判決應於收受本判決後10日內向本院提出上訴書
狀，其未敘述上訴理由者，並得於提起上訴後10日內向本院補提
理由書狀（均須按他造當事人之人數附繕本）「切勿逕送上級法
院」。
中    華    民    國    98    年    4     月    30    日
                                  書記官  鄭翠芬


司法院資訊處製作；財團法人民間司法改革基金會備份。
